臺灣新竹地方法院民事簡易判決
110年度竹北簡字第315號
原      告  和泰產物保險股份有限公司

法定代理人  莊瑞德  
訴訟代理人  袁子謙（兼送達代收人）    

            劉亭妤  
被      告  許文華  
上列當事人間請求損害賠償事件，本院於民國110年9月14日辯論
終結，判決如下：
    主  文
一、被告應給付原告新臺幣壹拾肆萬肆仟貳佰壹拾柒元，及自民
    國一百一十年三月一日起至清償日止，按年息百分之五計算
    之利息。
二、原告其餘之訴駁回。
三、訴訟費用由被告負擔五分之四，餘由原告負擔。
四、本判決第一項得假執行。
    事實及理由
壹、程序方面
一、按當事人喪失訴訟能力或法定代理人死亡或其代理權消滅者
    ，訴訟程序在有法定代理人或取得訴訟能力之本人，承受其
    訴訟以前當然停止；又第168條至第172條及前條所定之承受
    訴訟人，於得為承受時，應即為承受之聲明，而聲明承受訴
    訟，應提出書狀於受訴法院，民事訴訟法第170條、第175條
    第1項、第176條分別定有明文。經查，本件原告起訴時之法
    定代理人原為章明純，嗣於訴訟程序進行中變更法定代理人
    為顏思齊，其後又再變更法定代理人為莊瑞德，業據原告提
    出保險業公開資訊觀測站、股份有限公司變更登記表附卷可
    稽，並提出書狀聲明承受訴訟，於法尚無不合，應予准許。
二、本件被告經合法通知，未於言詞辯論期日到場，核無民事訴
    訟法第386條各款所列情形，爰依原告之聲請，由其一造辯
    論而為判決。
貳、實體方面
一、原告主張：被告於民國108年8月22日14時58分許，因酒後騎
    乘車牌號碼000-000號普通重型機車，沿新竹縣新豐鄉新市
    路17巷往長春路方向行駛，行經新市路17巷6弄路口時，因
    左方車未讓右方車先行之過失，且未注意車前狀況，而撞及
    於新市路17巷6弄往建興路2段直行，由訴外人王瀚陽所駕駛
    、由原告承保之車牌號碼000-0000號自用小客車（下稱系爭
    車輛）後，致系爭車輛左前保險桿、左前燈罩等受有損害，
    支出必要修理費用新臺幣（下同）250,392元（含零件費用2
    31,860元、工資7,320元、烤漆費用11,212元），原告本於
    保險契約賠付完畢，依保險法第53條第1項規定取得法定代
    位求償權。又訴外人王瀚陽就本件車禍之過失，雖亦有未注
    意車前狀況之過失，然被告之過失情節較為嚴重，其應負擔
    70%之過失責任，故原告得向其請求175,274元（即250,392
    元×0.7＝175,274元）。為此，原告爰依民法第184條第1項前
    段、第191條之2規定提起本件訴訟。並聲明：被告應給付原
    告175,274元及自起訴狀繕本送達被告翌日起至清償日止按
    年息5%計算之利息。
二、被告經合法通知，未於言詞辯論期日到場，亦未提出書狀作
    何聲明或陳述。
三、得心證之理由：
㈠、原告主張之前開事實，業據提出道路交通事故當事人登記聯
    單、道路交通事故現場圖、估價單、統一發票、系爭車輛行
    車執照、駕駛執照、車損照片等件影本為證（見本院竹北司
    簡調卷第9-20頁），並經本院依職權向新竹縣政府警察局新
    湖分局調取本件交通事故之調查筆錄、道路交通事故當事人
    登記聯單、當事人酒精測定紀錄表、道路交通事故肇事人自
    首情形紀錄表、道路交通事故現場圖、道路交通事故調查紀
    錄表㈠㈡、舉發違反道路交通管理事件通知單、道路交通案事
    故照片黏貼紀錄表等件影本核閱無訛（見竹北司簡調卷第30
    -44頁），而被告經合法通知，迄未到庭陳述，亦未提出書
    狀作何有利於己之聲明、陳述或證據以供本院審酌，本院依
    調查證據之結果及斟酌全辯論意旨，堪信原告之主張，除被
    告之過失責任比例外，均為真實。
㈡、按汽車行駛時，駕駛人應注意車前狀況及兩車並行之間隔，
    並隨時採取必要之安全措施；汽車行駛至交岔路口，其行進
    、轉彎，應依下列規定：二、行至無號誌或號誌故障而無交
    通指揮人員指揮之交岔口，支線道車應暫時讓幹線道車先行
    ；車道數相同時，轉彎車應暫時讓直行車先行；同為直行車
    或轉彎車者，左方車應暫停讓右方車先行，道路交通安全規
    則第94條第3項前段、第102條第1項第2款定有明文。另按汽
    車駕駛人飲用酒類或其他類似物後其吐氣所含酒精濃度達每
    公升0.15毫克或血液中酒精濃度達0.03%以上者，不得駕車
    ，同法第114條第2款亦定有明文。經查，本件被告於事故發
    生後警詢時陳稱：伊酒後騎乘機車行駛新市路17巷往長春路
    口，系爭車輛行駛新市路17巷6弄往建興路二段方向，當時
    在路口，伊向左看就往前騎，加上右邊又停有很多車輛，伊
    看不到右邊，等到伊發現他時已來不及就發生碰撞了；發生
    車禍後，經警方於下午15時06分對伊呼氣測試，酒精濃度值
    為0.18mg/L等語（見本院竹北司簡調卷第32頁背面），參以
    車禍發生當時天候、路況、視線均正常，無障礙物，該處未
    設有交通號誌，亦未設標誌標線等情事，有調查筆錄在卷為
    憑（見本院竹北司簡調卷第33、34頁），顯見並無不能注意
    之情事，然被告竟疏未注意及此，於飲用酒類後注意力較差
    時，騎乘肇事車輛行經上開地點時，因其行經無號誌交岔路
    口，未暫停讓右方車先行，亦未注意車前狀況，隨時採取必
    要之安全措施，致發生本件車禍，造成系爭車輛受有損害，
    其自有過失，且系爭車輛之損害與被告之過失行為間具有相
    當因果關係，是被告就本件肇事應負過失侵權行為責任，洵
    堪認定。又查，王瀚陽駕駛系爭車輛，本應注意車前狀況，
    隨時採取必要之安全措施，詎其竟疏於注意，未依規定注意
    車前狀況，以致本件事故發生，堪認王瀚陽對本件車禍之發
    生亦有過失存在，且其二人之過失與系爭車輛之車損結果均
    有相當因果關係，本院審酌二人之過失情形，認本件事故之
    發生，被告與王瀚陽應就本件事故各負65﹪及35﹪之過失責任
    。
㈢、次按因故意或過失不法侵害他人之權利者，負損害賠償責任
    ；又汽車、機車或其他非依軌道行駛之動力車輛，在使用中
    加損害於他人者，駕駛人應賠償因此所生之損害；不法毀損
    他人之物者，被害人得請求賠償其物因毀損所減少之價值，
    民法第184條第1項前段、第191條之2、第196條分別定有明
    文。又物被毀損時，被害人除得依據民法第196條請求賠償
    外，並不排除民法第213條至第215條之適用，依民法第196
    條請求賠償物被毀損所減少之價額，得以修復費用為估定之
    標準，但以必要者為限（例如：修理材料以新品換舊品，應
    予折舊），亦有最高法院77年度第9次民事庭會議決議、同
    院73年度台上字第1574號判決意旨可資參照。查原告主張已
    支付系爭車輛受損之修理費用250,392元（含零件費用231,8
    60元、工資7,320元、烤漆費用11,212元），有估價單、統
    一發票各1件在卷可參（見本院竹北司簡調卷第11-13頁），
    經核該修復項目，與系爭車輛受損之情形大致相符，並有車
    輛受損照片數張為證（見本院竹北司簡調卷第15-20頁），
    且被告並未到場或具狀爭執，堪認為修復系爭車輛所必要。
    惟查系爭車輛於108年5月出廠使用，有行車執照影本在卷可
    稽（見本院竹北司簡調卷第14頁），至本件車禍發生時即10
    8年8月22日，已使用4個月，依前開說明，以新品換舊品而
    更換之零件，應予以折舊，本院參考行政院公布之固定資產
    耐用年數表及固定資產折舊率表，採定率遞減法計算其折舊
    ，即自用小客車耐用年數5年，每年折舊率千分之369，是系
    爭車輛更新零件折舊後金額應為203,341元（計算式如附表
    ），另關於工資、烤漆部分，因無折舊之問題，是系爭車輛
    之必要修復費用為221,873元（計算式：203,341元＋7,320元
    ＋11,212元＝221,873元）。
㈣、再按損害之發生或擴大，被害人與有過失者，法院得減輕賠
    償金額，或免除之，民法第217條第1項亦定有明文；此項基
    於過失相抵之責任減輕或免除，非僅視為抗辯之一種，亦可
    使請求權全部或一部為之消滅，法院對於賠償金額減至何程
    度，抑為完全免除，雖有裁量之自由，但應斟酌雙方原因力
    之強弱與過失之輕重以定之，此有最高法院96年台上字第29
    02號判決要旨可供參照。查本件車禍肇事因素，本院認王瀚
    陽應負擔35%之肇事責任，已如前述，是依其與被告同有過
    失之情形及過失比例，減輕被告賠償額35%，則被告應負之
    賠償金額為144,217元（計算式：221,873元×65%＝144,217元
    ，元以下四捨五入）。
㈤、末按，被保險人因保險人應負保險責任之損失發生，而對於
    第三人有損失賠償請求權者，保險人得於給付賠償金額後，
    代位行使被保險人對於第三人之請求權，保險法第53條第1
    項亦定有明文；而此項法定代位權之行使，有債權移轉之效
    果，故於保險人給付賠償金額後，被保險人對於第三人請求
    權即移轉於保險人（最高法院69年度台上字第923號判例意
    旨參照）。查原告業已依保險契約之約定賠付所承保前開車
    輛之修復費用等情，有統一發票、估價單在卷可考，參諸前
    開說明，其自得代位被保險人行使對被告之損害賠償請求權
    。惟按損害賠償只應填補被害人實際損害，保險人代位被害
    人請求損害賠償時，依保險法第53條第1項規定，如其損害
    額超過或等於保險人已給付之賠償金額，固得就其賠償之範
    圍，代位請求賠償，如其損害額小於保險已給付之賠償金額
    ，則保險人所得代位請求者，應僅以該損害額為限，此觀最
    高法院65年度台上字第2908號判例意旨亦明。查原告固依其
    與被保險人間之保險契約之約定，賠付被保險人車體損失險
    金額250,392元，然本件被保險人所得請求之損害賠償既為1
    44,217元等情，已如前述，則參前揭說明，原告所得代位被
    保險人之損害賠償額即應以144,217元為限。
㈥、綜上所述，原告依保險代位及侵權行為損害賠償之法律關係
    ，請求被告賠償原告144,217元，及自起訴狀繕本送達翌日
    即110年3月1日（110年2月18日寄存送達，同年月28日生送
    達效力）起至清償日止，按年息5%計算之利息部分，即無不
    合，應予准許，逾此部分之請求，即屬無據，難予准許，應
    予駁回。
四、本件為適用簡易訴訟程序所為被告部分敗訴之判決，就被告
    敗訴部分，爰依民事訴訟法第389條第1項第3款之規定，依
    職權宣告假執行。
五、據上論結，本件原告之訴為一部有理由，一部無理由，依民
    事訴訟法第436條第2項、第385條第1項前段、第389條第1項
    第3款、第79條，判決如主文。
中　　華　　民　　國　　110 　年　　9 　　月　　28　　日
                  臺灣新竹地方法院竹北簡易庭
　　　　　　　　　　　　　　　　　法　官　鄭政宗
以上正本係照原本作成。
如對本判決上訴，須於判決送達後 20 日內向本院提出上訴狀。
如委任律師提起上訴者，應一併繳納上訴審裁判費。
中　　華　　民　　國　　110 　年　　9 　　月　　29　　日
                                　書記官　黃志微
附表：系爭車輛更新零件費用折舊之計算  第1年折舊未滿  231,860元×0.369×4/12＝28,519元 時價即折舊後之金額 231,860元－28,519元＝203,341元 備註：上列計算小數點以下均四捨五入，單位：新臺幣（元）